【裁判字號】    98,訴,3236
【裁判日期】    981023
【裁判案由】    毒品危害防制條例
【裁判全文】
臺灣臺中地方法院刑事判決              98年度訴字第3236號
公  訴  人  臺灣臺中地方法院檢察署檢察官
被      告  乙○○
                  （現於臺灣臺中監獄另案執行中）
上列被告因違反毒品危害防制條例案件，經檢察官提起公訴（98
年度毒偵字第3065號），被告於本院準備程序中就被訴事實為有
罪之陳述，經本院合議庭裁定由受命法官獨任依簡式審判程序審
理，判決如下：
    主    文
乙○○施用第一級毒品，累犯，處有期徒刑玖月；又施用第二級
毒品，累犯，處有期徒刑陸月。應執行有期徒刑壹年貳月。
    犯罪事實
一、乙○○前於民國90年間，因施用毒品案件，經臺灣彰化地方
    法院裁定送觀察、勒戒後，經評定認無繼續施用毒品之傾向
    ，於90年8 月7 日執行完畢釋放出所；又於前揭觀察、勒戒
    執行完畢釋放後5 年內之91年間，因施用第一級毒品案件，
    經本院裁定令入戒治處所施以強制戒治，嗣於92年2 月27日
    執行完畢釋放出所，刑罰部分則經本院91年度訴字第1122號
    判處有期徒刑10月確定。再因施用毒品、竊盜案件，分別經
    法院判處有期徒刑1 年、4 月確定，嗣經定應執行有期徒刑
    1 年3 月確定；其後又因竊盜、施用毒品、竊盜案件，分別
    經法院判處有期徒刑4 月、1 年1 月、3 月確定，嗣經減刑
    為有期徒刑2 月、6 月15日、1 月15日，並定應執行有期徒
    刑8 月15日確定，並與上開有期徒刑1 年3 月部分接續執行
    ，甫於96年9 月14日縮短刑期假釋出監，嗣於96年12月5 日
    保護管束期滿，假釋未經撤銷，以已執行論。詎其仍不知戒
    絕，復基於施用第一級毒品海洛因之犯意，於98年7 月1 日
    或2 日晚間某時許，在其位於臺中縣太平市○○里○○路○
    段364 巷26弄22號住處內，以將海洛因摻入香菸再點燃吸食
    之方式，施用第一級毒品海洛因1 次；另基於施用第二級毒
    品甲基安非他命之犯意，於98年7 月1 日或2 日晚間某時許
    ，在上開處所，以將第二級毒品甲基安非他命置於玻璃球吸
    食器內，經加熱後再以口鼻吸食蒸發氣體之方式，施用第二
    級毒品甲基安非他命1 次。嗣於98年7 月3 日15時許，在臺
    中市○區○○路與公園東路口處，因形跡可疑為警盤查，並
    徵得其同意採尿送驗而查知上情。
二、案經臺中市警察局第二分局報告臺灣臺中地方法院檢察署檢
    察官偵查起訴。
    理    由
一、上揭事實，訊據被告乙○○於本院審理中坦承不諱，而被告
    為警查獲後經採尿送驗結果，確呈嗎啡、甲基安非他命陽性
    反應，有臺中市警察局第二分局委託鑑驗代號與真實姓名對
    照表、中山醫學大學附設醫院檢驗科藥物檢測中心尿液檢驗
    報告各1 份在卷可稽，足認被告之自白，應與事實相符，堪
    予採信。另按施用第一、二級毒品為犯罪行為，毒品危害防
    制條例第10條定有處罰明文。故施用第一、二級毒品者，依
    前揭規定本應科以刑罰。惟基於刑事政策，對合於一定條件
    之施用者，則依同條例第20條、第23條之規定，施以觀察、
    勒戒及強制戒治之保安處分。又毒品危害防制條例於92年7
    月9 日修正公布，自93年1 月9 日施行，其中第20條、第23
    條將施用毒品之刑事處遇程序，區分為「初犯」及「五年內
    再犯」、「五年後再犯」。依其立法理由之說明：「初犯」
    ，經觀察、勒戒或強制戒治後，應為不起訴處分或不付審理
    之裁定；經觀察、勒戒或強制戒治執行完畢釋放後，「五年
    內再犯」者，因其再犯率甚高，原實施之觀察、勒戒及強制
    戒治既已無法收其實效，爰依法追訴或裁定交付審理。至於
    經觀察、勒戒或強制戒治執行完畢釋放後，「五年後再犯」
    者，前所實施之觀察、勒戒或強制戒治已足以遮斷其施用毒
    品之毒癮，為期自新及協助其斷除毒癮，仍適用「初犯」規
    定，先經觀察、勒戒或強制戒治之程序。從而依修正後之規
    定，僅限於「初犯」及「五年後再犯」二種情形，始應先經
    觀察、勒戒或強制戒治程序。倘被告於5 年內已再犯，經依
    法再為保安處分或追訴處罰者，縱其第3 次（或第3 次以上
    ）施用毒品之時間，在初犯之保安處分執行完畢釋放5 年以
    後，即非屬「五年後再犯」之情形，且因前有「五年內再犯
    」情形，顯見其再犯率甚高，原實施之保安處分無法收其實
    效，毋庸仍予寬典處遇，而應依該條例第10條逕予刑罰制裁
    。至於第3 次（或第3 次以上）施用毒品之時間，是否宜有
    期間限制？以多久為適宜？則分屬刑事政策、專門醫學之範
    圍，非審判機關所能決定，有待循立法途徑解決（最高法院
    97年度台非字第540 號判決要旨參照）。查被告前於90年間
    ，因施用毒品案件，經臺灣彰化地方法院裁定送觀察、勒戒
    後，經評定認無繼續施用毒品之傾向，於90年8 月7 日執行
    完畢釋放出所；又於前揭觀察、勒戒執行完畢釋放後5 年內
    之91年間，因施用第一級毒品案件，經本院裁定令入戒治處
    所施以強制戒治，嗣於92年2 月27日執行完畢釋放出所，刑
    罰部分則經本院91年度訴字第1122號判處有期徒刑10月確定
    ，有卷附刑案資料查註紀錄表、臺灣高等法院被告前案紀錄
    表可參，是被告既於初犯之觀察、勒戒執行完畢釋放後5 年
    內已再犯施用毒品罪，且分別經保安處分及科刑判決，其所
    犯本件施用毒品犯行，自應依法訴追。綜上所述，本件事證
    明確，被告施用第一級毒品海洛因、第二級毒品甲基安非他
    命之犯行，堪以認定，應依法論科。
二、按海洛因、甲基安非他命各係毒品危害防制條例所定之第一
    級、第二級毒品，不得非法施用，是核被告所為，係犯毒品
    危害防制條例第10條第1 項之施用第一級毒品罪、第10條第
    2 項之施用第二級毒品罪。被告為施用毒品海洛因、甲基安
    非他命而分別持有各該毒品之低度行為，已為其施用之高度
    行為所吸收，均不另論罪。另被告因施用毒品、竊盜案件，
    分別經法院判處有期徒刑1 年、4 月確定，嗣經定應執行有
    期徒刑1 年3 月確定；其後又因竊盜、施用毒品、竊盜案件
    ，分別經法院判處有期徒刑4 月、1 年1 月、3 月確定，嗣
    經減刑為有期徒刑2 月、6 月15日、1 月15日，並定應執行
    有期徒刑8 月15日確定，並與上開有期徒刑1 年3 月部分接
    續執行，甫於96年9 月14日縮短刑期假釋出監，嗣於96年12
    月5 日保護管束期滿，假釋未經撤銷，以已執行論，有刑案
    資料查註紀錄表、臺灣高等法院被告前案紀錄表在卷可考，
    其受徒刑執行完畢5 年內故意再犯本件有期徒刑以上之2 罪
    ，均屬累犯，各應依刑法第47條第1 項規定加重其刑。又被
    告所犯上開2 罪，犯意各別，行為互殊，應予分論併罰。爰
    審酌被告歷經毒品戒斷之保安處分程序，復有毒品前科（參
    卷附前揭紀錄表），仍未能徹底戒除毒癮，足見其意志不堅
    ，心存僥倖，惟施用毒品係戕害自身健康及犯後態度尚可等
    一切情狀，分別量處如主文所示之刑，並定其應執行之刑。
據上論斷，應依刑事訴訟法第273 條之1 第1 項、第299 條第1
項前段，毒品危害防制條例第10條第1 項、第2 項，刑法第11條
、第47條第1 項、第51條第5 款，判決如主文。
本案經檢察官甲○○到庭執行職務。
中   華    民     國     98    年    10    月    23   日
                  刑事第十二庭   法  官  劉敏芳
以上正本證明與原本無異。
如不服本判決應於收受判決後10日內向本院提出上訴書狀，並應
敘述具體理由。其未敘述上訴理由者，應於上訴期間屆滿後20日
內向本院補提理由書（均須按他造當事人之人數附繕本）「切勿
逕送上級法院」。
                                 書記官  陳錫威
中   華    民     國     98    年    10    月    23   日
附錄本案論罪法條：
毒品危害防制條例第10條：
施用第一級毒品者，處6月以上5年以下有期徒刑。
施用第二級毒品者，處3年以下有期徒刑。


司法院資訊處製作；財團法人民間司法改革基金會備份。
